【裁判字號】    95,交聲,100
【裁判日期】    950731
【裁判案由】    聲明異議
【裁判全文】
臺灣臺南地方法院交通事件裁定         95年度交聲字第100號
移送機關    交通部公路總局嘉義區監理所麻豆監理站
受處分人
即異議人    乙○○
異議代理人  甲○○
上列受處分人因違反道路交通管理處罰條例案件，對於交通部公
路總局嘉義區監理所麻豆監理站民國95年1月13日所為之裁決處
分（處分案號：麻監裁罰字第裁75-A4J002960號），聲明異議，
本院裁定如下：
    主  文
異議駁回。
    理  由
一、本件異議意旨略以：
(1)、受處分人即異議人乙○○於民國94年12月25日19時45分許，
    駕駛牌照號碼AG-536號營業一般大客車，在臺北市○○路○
    段52號前，經臺北市政府大同分局交通分隊或派出所員警（
    統稱大同分局）舉發「不服從依法執勤之警察或稽查人員指
    揮稽查」（按經查本件係臺北市政府警察局交通警察大隊舉
    發），違反道路交通管理處罰條例第60條第2項第1款之規定
    ，經麻豆監理站以上開裁決書裁處罰鍰新臺幣9百元。
(2)、異議人前開行為係本於公路法第79條暨汽車運輸業管理規則
    第40條規定為之，臺北市政府警察局交通警察大隊上開舉發
    行為，係基於國道客運臺北總站即D1轉運站之試辦而來，主
    張依據上開管理規則第37條第1項第4款規定當地政府得調整
    變更。惟公路汽車客運班車須依「營運路線許可證」所核定
    之路線行駛，違規得依公路法處罰，亦即客運業欲變更行駛
    路線須先完成「營運路線許可證」變更加註後，始得變更行
    駛路線，絕非當地政府欲變更即可自行公告。臺北市政府警
    察局交通警察大隊上開行為已違反依法行政、汽車運輸業管
    理規則第37條第1項第4款後段、第2項及行政程序法第111
    條規定。
(3)、臺北市政府警察局大同分局惠復異議人函略以「本府交通
    局於92年4月8日發函預告各業者臺北車站週邊即將進行管制
    。93年2月10日公告並轉知業者臺北車站週邊國道客運及
    公路客運設站管制區○○○○段）－禁止新設站位。93年
    11月22日公告並轉知業者臺北車站週邊國道客運及公路客運
    設站管制區○○○○段）－撤除現有路側站位（自國道客運
    臺北總站起用日起實施，得有緩衝3個月）。94年8月2日
    國道客運臺北總站路線得調整計畫呈報交通部，並副知各業
    者重申管制事宜。94年8月16日國道客運臺北總站啟用。
    94年9 月16日函知各業者，自94年11月16日起開始管制。
    94年11月14日公告並轉知各業者臺北車站週邊國道客運及
    公路客運設站管制區○○○○段）－撤除現有路側站位實施
    日期自94年11月16日起。... 」主張違規事實掣單舉發，尚
    無違誤。
(4)、按「公路汽車客運業班車，應依營運路線許可證所核定之路
    線起點、經過地點、終點、里程行駛營運並停靠核定之站位
    上下客」；次按「經同意之營運路線及設站地點，當地政府
    如因實際需要得予調整變更，並應函請該管主管機關辦理，
    前項各款，如發生爭議，報請上級主管機關核定之。」為上
    開管理規則第40條、第37條第1項第4款及同條第2項分別定
    有明文。異議人服務之阿羅哈客運股份有限公司（下稱阿羅
    哈公司）係一合法營運之民營業者，並經高雄市政府同意許
    可營運在案，有高雄市○○○○路線許可證可稽，依該證許
    可路線，返程之終點站名為「臺北市承德站」，異議人於該
    處臨停上下客，顯為法所允許；高雄市政府94年12月29日高
    市府交三字第0940065826 號函亦認阿羅哈公司在「臺北市
    承德站」係合法上下客，交通部亦同此見解。
(5)、依前開規定可知，當地政府因實際需要欲變更經該管公路主
    管機關同意之營運路線及設站地點，須函請該管公路主管機
    關辦理，亦即須尊重該管公路機關之意見，如發生爭議，再
    報請共同上級機關核定之，始符法文意旨及行政程序，然臺
    北市政府交通局可未經阿羅哈公司公路主管機關同意即私自
    決定並執行，已與該規則第37條第1項第4款、第2項規定意
    旨有違，況阿羅哈公司之許可路線既係經高雄市政府核准，
    且從未核復同意變更，亦未經共同上級機關交通部核定變更
    ，異議人依原核定設站地點上下車，應屬合法，臺北市政府
    恣意變更設站地點，已屬行政程序法第111條第6款所謂「欠
    缺事務權限者」所為之行政處分，是臺北市政府交通局變更
    站址之公告應屬無效，依該公告所為之後續處分亦因無所附
    麗而均應撤銷，為此聲明異議云云。
二、按不服從交通勤務警察或依法令執行交通指揮、稽查任務人
    員之指揮或稽查者，處新臺幣9百元以上1千8百元以下罰鍰
    ，94年12月28日修正，95年7月1日施行前之道路交通管理處
    罰條例第60條第2項第1款定有明文。又禁止臨時停車線，用
    以指示禁止臨時停車路段，以劃設於道路緣石正面或頂面為
    原則，無緣石之道路得繪於路面上，距路面邊緣以30公分為
    度；本標線為紅色實線，道路交通標誌標線號誌設置規則第
    169條第1項、第2項分別定有明文。
三、經查：
(1)、本件受處分人即異議人乙○○係阿羅哈公司所僱用之司機，
    其於94年12月25日19時45分許，駕駛牌照號碼AG-536號營業
    一般大客車，在臺北市○○路○段52號前，經臺北市政府警
    察局交通警察大隊舉發遭舉發「不服從依法執勤之警察或稽
    查人員指揮稽查」之事實，有臺北市政府警察局94年12月27
    日北市警交大字第A4J002960號舉發違反道路交通管理事件
    通知單（下稱舉發單）附卷可稽。
(2)、異議人雖執其上開行為乃依公路法第79條暨汽車運輸業管理
    規則第40條規定，進認依據該規則第37條第1項第4款及同條
    第2項規定，臺北市政府如須變更阿羅哈公司之公路主管機
    關即高雄市政府交通局同意之營運路線及設站地點，須經高
    雄市政府交通局同意變更，並經共同上級機關交通部核定變
    更，始得為之，臺北市政府恣意變更設站地點，屬行政程序
    法第111條第6款所規定之欠缺事務權限者之行政處分，其後
    變更站址之公告及後續處分均屬無效云云。惟查：
、按汽車運輸業營運路線或區○○○路主管機關得視實際需要
    酌予變更，汽車運輸業管理規則第2條第2項定有明文。又公
    路汽車客運業營運班車在市區○○路線及設站地點，應依下
    列原則辦理：(一)其行經市區○○路線及設站地點，基於維護
    當地交通秩序之需要，應與當地政府協議定之。(二)市區○○
    路線，以能便捷直接到達業者在該市區所設之車站為原則。
    (三)市區設站，其間隔不得少於5百公尺。(四)經同意之營運路
    線及設站地點，當地政府如因實際需要得予調整變更，並應
    函請該管公路主管機關辦理，汽車運輸業管理規則第37條第
    1項定有明文，該條第1項第4款所稱「當地政府」於本案當
    係指臺北市政府（實際業務則由臺北市政府交通局負責處理
    ）；另所稱「該管公路主管機關」，依汽車運輸業管理規則
    第139條之1第3項之規定，直轄市○○○路汽車客運業之營
    運管理，由交通部委託直轄市政府辦理，以及阿羅哈公司係
    設立於高雄市○○○路2號，並由高雄市政府發給營運路線許
    可證之事實，汽車運輸業管理規則第37條第1項第4款所稱「
    該管公路主管機關」，於本案當係指高雄市政府（實際業務
    則由高雄市政府交通局負責處理），此亦為異議人於異議狀
    所肯認。然細究前開規定，並無異議人所稱如該管公路主管
    機關即臺北市政府如因實際需要欲調整變更客運業營運班車
    在市區○○路線及設站地點時，須得哈羅哈公司之該管公路
    機關即高雄市政府之同意，異議人此部分主張，與法相悖，
    應無可採。
、次按標線之設置目的，在於提供車輛駕駛人及行人有關道路
    路況之警告、禁制、指示等資訊，以便利行旅及促進交通安
    全；標線之設置，由主管機關依其管轄辦理之；所稱主管機
    關，指公路主管機關、市區道路主管機關及警察機關，為道
    路交通標誌標線號誌設置規則第2條、第4條第1項、第5條所
    明定。又直轄市道路及交通之規劃、營運及管理，係屬直轄
    市自治事項，地方制度法第18條第10款第1目第2目定有明文
    。是本諸前開規定，臺北市區之標線設置及交通規劃管理當
    屬臺北市政府之權限，臺北市政府為促進交通安全，便利行
    人及車輛之行車安全，自有權變更原有標線之設置規劃，而
    揆諸上開汽車運輸業管理規則第37條第1項第4款法意，亦係
    本諸地方自治精神，認公路客運之營運路線及設站地點位在
    當地政府之市區時，事關當地政府之公益，而與發給營運路
    線許可證之該管公路主管機關所轄市區無關，不涉發給營運
    路線許可證之該管公路主管機關市區之公益，因此當地政府
    如因實際需要得予調整變更，並函請該管公路主管機關辦理
    即可（即變更原營運路線許可證之有關客運業者在當地政府
    之營運路線及設站地點），亦即公路客運之營運路線及設站
    地點之調整變更，係屬當地政府之權限，可因實際需要，依
    行政裁量權予以調整變更，並會知該管公路主管機關辦理即
    可。
、臺北市政府為落實推動城際客運轉運站政策，減少大客車於
    臺北市區道路繞行及於路側密集設站衍生之交通、環境、噪
    音及居住品質問題，基於維護營運秩序維持道路交通安全與
    暢通，及增進公共利益之需要，除由臺北市政府交通局於92
    年4月8日以北市交二字第09231330601號函預告各業者（含
    阿羅哈公司）臺北車站週邊即將進行管制，嗣於93年2月10
    日以北市交二字第09330551101號函公告並轉知業者「臺北
    車站週邊國道客運及公路客運設站管制區○○○○段）—禁
    止新設站位」；於93年11月22日以北市交二字第0933552540
    1號函公告並轉知業者「臺北車站週邊」國道客運及公路客
    運設站管制區○○○○段）—撤除現有路側站位（自國道客
    運臺北總站啟用日起實施，得有緩衝3個月）外，有卷附上
    開函文公告可憑。再臺北市政府交通局復於94年7月11日邀
    集客運業者（包括阿羅哈公司）及各公路主管機關（包括交
    通部公路總局、各監理所及高雄市政府交通局）就國道客運
    臺北總站週邊交通改善事宜召開第2次會議，經各公司、機
    關派員參加（高雄市政府交通局以電話請假未出席），決議
    同意配合路線調整、由臺北市政府交通局將試行營運計畫函
    報交通部及交通部公路總局核備及於營運後路線調整定案後
    再辦理正式路線調整事宜。嗣臺北市政府交通局於94年8月2
    日以北市交二字第09433236500號函即將國道客運臺北總站
    路線調整計畫呈報交通部，並建請路線調整暫以試行方式辦
    理，待營運後路線調整定案後再辦理正式路線調整，另副知
    各業者自94年8月16日開始試行及相關管制事宜。而就上開
    路線調整試辦事宜，交通部公路總局於94年8月19日以路監
    運字第0940035982號函建請交通部依「汽車運輸業管理規則
    第37條第1項第4款」規定予以同意辦理，嗣並經交通部於94
    年9月7日以交路字第0940048071號函復臺北市政府交通局同
    意辦理。臺北市政府交通局並於94年9月6日以北市交二字第
    09433804600號函知阿羅哈客運業者，告知原設於臺北車站
    週邊國道客運及公路客運設站管制區範圍內之原有上客站位
    均予撤除，請確實依試行計畫所載路線行駛，另因阿羅哈公
    司依臺北市政府交通局前揭94年8月2日函就變更核定路線補
    送申請緩衝期，故同意【緩衝期限至94年11月15日止】，屆
    時管制區○○路側上客站將撤銷，並副知交通部公路總局、
    高雄市政府交通局；後該局再於94年11月4日以北市交二字
    第09435032901號函，依據公路法第79條第5項、汽車運輸業
    管理規則第20條、第37條及處罰條例第5條第1款規定及臺北
    市政府91年7月4日府交三字第09106823500號及第0000000
    0000號公告委任事項、臺北市政府交通局93年11月22日北市
    交二字第09335525401號公告臺北車站週邊國道客運及公路
    客運路線設站管制區○○○○段），公告「臺北車站週邊國
    道客運及公路客運路線設站管制區」範圍內長途客運站位撤
    銷事宜；末於94年11月23日該局再以北市交二字第09435240
    700號函檢附路線調整表，請交通部公路總局、各監理所及
    高雄市政府交通局協助完成許可證加註事宜，並副知各客運
    業者，均有上開公函、公告足佐。是臺北市政府本於地方自
    治精神，為落實推動城際客運轉運站政策，以減少市區交通
    壅塞、噪音等問題，進而提升市民居住品質，設定國道客運
    臺北總站，撤銷原為長途客運車起迄總站之臺北市○○路○
    段之原有營運站，統一遷移至國道客運臺北總站，並將該路
    段規劃為禁止臨時停車之管制區，參諸上開說明，係於法有
    據，異議人認臺北市政府交通局所為之路線調整處分係屬行
    政程序法第111條第6款之「缺事務權限」之行政處分，尚有
    誤會。
、又查高雄市政府核准阿羅哈公司「臺北至高雄」之往返營運
    路線許可證之有效期間為自88年12月1日起至93年11月30日
    止，其往程之起點站為臺北市承德站，終點站為高雄市高雄
    站；其返程之起點站為高雄市高雄站，終點站為臺北市承德
    站，有93年6月24日高市交三汽字第100731號高雄市○○○
    ○路線許可證影本1紙可稽，是其原有之有效期限末日為93
    年11月30日。高雄市政府遲至95年1月9日始再發阿羅哈公司
    新的「臺北至高雄」之往返營運路線許可證，其往程之起點
    站為【臺北市國道客運臺北總站】，終點站為高雄市高雄站
    ；其返程之起點站為高雄市高雄站，終點站為臺北市承德站
    ，高雄市政府並於上開新營運路線許可證之「備載事項欄」
    第8項記載阿羅哈公司往程之起點站為國道客運臺北總站，
    已非臺北市承德站；其返程之終點站雖記載【承德站】，然
    依該新許可證之「備載事項欄」第11項已記載：依據高雄市
    政府交通局95年1月4日高市交三字第0940048501號函轉臺北
    市政府交通局94年12月26日北市交二字第09435865300號函
    會勘紀錄【阿羅哈客運公司承德路下客站牌往南遷移至華陰
    街南側25公尺處公車停靠區】之註明，已顯示新核准之阿羅
    哈公司「臺北至高雄」之往返營運路線其往程之起點站及其
    返程之終點站均非原先之【臺北市○○路○段52號前之承德
    站】，有95年1月9日高市交三汽字第101201號高雄市○○○
    路線許可證影本1紙可稽。再查，交通部公路總局依據交通
    部94年12月26日交路字第0940070210號函，於94年12月29日
    以路監運字第0940059030號函發給高雄市政府交通局及各公
    路監理機關、中華民國公共汽車客運商業同業公會聯合會
    ... 等各相關機關，該函之說明四謂：「另為配合國道客運
    臺北總站路線調整，請各公路監理機關確依臺北市政府交通
    局94.11.23北市交二字第09 435240700號函（按即撤銷原站
    ，改依新調整之行駛動線行駛）及94.11.4北市交二字第094
    35032900號公告（按即撤銷原站，改依新調整之行駛動線行
    駛），就轄區內客運業者於臺北車站周邊國道及公路客運路
    線設站管制區範圍內之站位及行駛動線調整，於文到後10日
    內完成路線許可證加註事宜。高雄市政府交通局於收受上開
    交通部公路總局之函文後，遂於95年1月5日回復臺北市政府
    交通局94年12月30日北市交二字第09436015300號函暨第000
    00000001號函時，就阿羅哈公司「臺北至嘉義」及「臺北至
    高雄」二條國道客運路線許可證核發新證及加註乙案，以高
    市交三字第0950000048號函復臺北市政府交通局，並副知交
    通部、交通部公路總局及阿羅哈公司，謂該局已依交通部公
    路總局上開函文，於94年12月30日以高市交三字第09400491
    32號函，請阿羅哈公司自95年1月9日起，確實依據臺北市政
    府交通局第00000000000號函與00000000000號公告事項行駛
    ，否則依違反汽車運輸業管理規則第28條處分，並於函文說
    明三謂：「依據94年12月30日本局邀集交通部、交通部公路
    總局與貴局（按即臺北市政府交通局）協商達成2點共識，
    第1點為貴局願協助阿羅哈公司與其他業者協商增加二個月
    台，並盡力協助讓三個月台連在一起，三個月台及所需費用
    由阿羅哈公司自行負擔，阿羅哈公司應遷入D1，若不接受，
    則立即依規定搬離管制區。第2點依交通部公路總局94年12
    月29日函規定，95年1月9日為路線許可證加註最後期限，阿
    羅哈公司必須依規定辦理，... 」；於函文說明四謂：「副
    請本市監理處就阿羅哈公司『臺北至高雄』與『臺北至嘉義
    』國道客運路線臺北市境里程表，依據本局94年12 月30日
    第0940049253號函完成新證核發與路線加註作業」等語，有
    上開交通部公路總局94年12月29日路監運字第0940059030號
    函及高雄市政府交通局95年1月5日高市交三字第0950000048
    號函影本可憑。足見交通部已核定臺北市政府交通局所陳報
    之阿羅哈公司「臺北至高雄」之往返營運路線應依臺北市政
    府交通局規定之新站及路線行駛，高雄市政府交通局亦據以
    核發阿羅哈公司上開95年1月9日高市交三汽字第101201號高
    雄市○○○路線許可證（因阿羅哈公司之司機大量異議，為
    省勞費，本案有關之函文請見本院95年度交聲字第97號卷之
    附件）。
、又阿羅哈公司如認為臺北市政府變更長途客運業營運路線及
    撤銷設站處所之處分有所違法或不當，自應依訴願、行政訴
    訟等方式尋求救濟。茲臺北市政府撤銷原為長途客運車起迄
    總站之臺北市○○路○段52號原有之營運站，統一遷移至國
    道客運臺北總站，並將該路段規劃為禁止臨時停車之管制區
    ，其所為之處分，既未經有權機關認定為違法或不當而予以
    撤銷，異議人自有遵守變更後之交通標線規範之義務。
、本件交通違規發生於94年12月25日，當時阿羅哈公司之營運
    路線許可證已逾期，且尚未換發新的營運路線許可證，阿羅
    哈公司之大客車難謂有權進入臺北市○○路○段52號原有之
    營運站營運，況該站於94年11月16日時即已撤銷，且高雄市
    政府交通局95年1月9核發給阿羅哈公司之新的營運路線許可
    證，亦不准其在臺北市○○路○段52號原有之營運站營運。
四、綜上所述，異議人為阿羅哈公司所僱用之司機，明知臺北市
    ○○路○段52號原有之營運站已被撤銷，並經劃設紅色實線
    ，為禁止臨時停車管制區，卻秉其公司之命令，於上開時間
    ，強行進入該處，不服從交通勤務警察之交通指揮，則原處
    分機關依94年12月28日修正，95年7月1日施行前之道路交通
    管理處罰條例第60條第2項第1款之規定，並參酌違反道路交
    通管理事件統一裁罰標準表之相關規定，裁處異議人罰鍰新
    臺幣9百元，於法並無違誤。本件異議為無理由，應予駁回
    。
五、據上論斷，應依道路交通案件處理辦法第19條，裁定如主文
    。
中    華    民    國    95    年    7     月    31    日
                              交通法庭法  官  林勝利
以上正本證明與原本無異
如不服本裁定應於送達後5日內向本院提出抗告狀
                                書記官  陳金堂
中    華    民    國    95    年    7     月    31    日


司法院資訊處製作；財團法人民間司法改革基金會備份。
